臺灣臺中地方法院交通事件裁定　　　　96年度交聲字第1258號
原處分機關　交通部公路總局臺中區監理所
受處分人　　乙○○
上列受處分人因違反道路交通管理處罰條例案件，對於交通部公
路總局臺中區監理所於民國96年9月20日所為之處分（原處分案
號：中監違字第裁60－Z3C000655號裁決書）聲明異議，本院裁
定如下：
    主  文
原處分撤銷。
乙○○不罰。
    理  由
一、按犯罪事實應依證據認定，無證據不得認定其犯罪事實；又
    不能證明被告犯罪者，應諭知無罪之判決，刑事訴訟法第15
    4條第2項、第301條第1項分別定有明文。法院受理交通事件
    ，準用刑事訴訟法之規定，道路交通管理處罰條例第89條前
    段亦定有明文，且認定不利於被告之事實須依積極證據，苟
    積極證據不足為不利於被告事實之認定時，即應為有利於被
    告之認定（最高法院30年臺上字第816號判例參照），又參
    酌最高法院76年臺上字第4986號判例「認定犯罪事實所憑之
    證據，雖不以直接證據為限，間接證據亦包括在內，然而無
    論直接證據或間接證據，其為訴訟上之證明，須於通常一般
    之人均不致有所懷疑，而得確得其為真實之程度者，始得據
    為有罪之認定，倘其證明尚末達到此一程度，而有合理之懷
    疑存在而無從使事實審法院得有罪之確信時，即應由法院為
    諭知被告無罪之判決」意旨，於法院審理行為人違反道路交
    通管理處罰條例案件時，當有其適用；故法院於審理行為人
    違反道路交通管理處罰條例案件，當踐行完畢調查證據之程
    序後，為事實之認定時，如就原處分機關所認定之行為人違
    規之事實仍有合理之訴訟上懷疑，而無法百分之百確信行為
    人確有該當於道路交通管理處罰條例各該處罰條文之構成事
    件事實時，即應依訴訟上之待證事實「倘有懷疑，則從被告
    之利益作解釋」之證據法則，作對受處分人有利之認定。
二、原處分機關交通部公路總局臺中區監理所略以：異議人即受
    處分人乙○○於民國96年6月16日16時20分許，駕駛車牌號
    碼ET-9188號自用小客車，在臺76線西向27.4公里處，因「
    駕駛執照逾有效期間仍駕車」違規之情形，經國道公路警察
    局依違反道路交通管理處罰條例第22條第1項第7款規定，以
    公警局交字第Z3C000655號舉發違反道路交通管理事件通知
    單舉發。異議人即受處分人未於期限內到案，本所遂於96年
    9月20日以中監違字第裁60－Z3C000655號裁決書改處罰鍰新
    臺幣（下同）600元整（因查核電腦已依規定換領新照，爰
    依道路交通管理處罰條例第25條第3款裁處）；逾期則依裁
    決書處罰主文規定裁處，於法並無不合等語。
三、本件受處分人略以：上開舉發違反道路交通管理事件通知單
    所載之車牌號碼ET-9188號自用小客車不是伊所駕駛，也不
    是伊的車，亦未於前開違規期日在上開地點出現，又系爭告
    發單之簽名根本就不是伊的筆跡，是有人冒用伊的駕照，爰
    依法聲明異議等語。
四、經查：
  (一)案外人甲○○所有之車牌號碼ET-9188號自用小客車，於96
    年6月16日16時20分許，在臺76線西向27.4公里處，因「駕
    駛汽車未隨身攜帶駕駛執照」之違規，為警當場製單舉發乙
    情，業據證人即本件原舉發員警李俊岩、李弘偉到庭結證明
    確，並有舉發違反道路交通管理事件通知單、車號查詢汽車
    車籍資料各1份在卷可參。
  (二)證人李弘偉、李俊岩分別於96年11月14日到庭證述舉發情形
    ，證人李弘偉結證稱：「（問：本件是否你們舉發？）是。
    我們所開出的單據是上面有簽「乙○○」的那一張，有表格
    的這張罰單，是警察的委外輸入電腦列印的。（問：卷附的
    駕照影本何來的？）這是我們舉發當時查扣押駕駛人駕照影
    印留存的。（問：卷附的駕照是否為在場之受處分人？）照
    片很像，但我不確認。」等語；證人李俊岩亦結證稱：「（
    問：卷附的駕照是否為在場之受處分人？）認不出來。」等
    語明確。參以受處分人乙○○於本院96年11月14日調查時亦
    稱：「卷附駕照影本不是我本人」、「在此之前沒有收過
    ET-9188號罰單」、「96年6月16日16時20分許，當時我人在
    大里家中睡覺」等辭，是依取締員警上開證詞，尚難認定受
    處分人究否係本件違規之行為人。
  (三)又受處分人乙○○確於95年6月26日、96年4月19日因駕照遺
    失而分別向監理機關申請補、換照等情，有交通部公路總局
    臺中區監理所臺中市監理站96年11月23日函覆暨其附件等在
    卷可參，並經受處分人到庭出示換領之新駕照，其有效日期
    至102年1月15日止，有該駕照影本附卷可稽，是以，受處分
    人既已於本件舉發（即96年6月16日）前之96年4月19日即換
    領新照，則於本件舉發時衡情應持前開換領之有效新照受檢
    ，方不致受罰，應無反而持已逾期之無效舊照接受員警攔查
    ，進而遭開單舉發之必要，顯與常情有悖，且既經換發新駕
    照，除舊駕照遺失無從保留外，受處分人亦無留存過期駕照
    之實益。又本件違規駕駛人於員警舉發時所提出駕駛執照上
    所載之住址為「臺中縣大里市○○路193號」，然本件受處
    分人早於95年6月26日申請遺失補照之同時，變更住址為「
    臺中縣霧峰鄉○○路196號」迄今未再變更一節，亦有本件
    舉發員警查扣之違規駕駛人駕照影本、受處分人到庭庭呈之
    駕照影本各1紙及交通部公路總局臺中區監理所臺中市監理
    站於96年11月23日以中監中字第0960008127號函覆之受處分
    人汽機車駕駛人異動登記書在卷可參，受處分人於本案舉發
    之時，其駕照地址已變更，並非「臺中縣大里市○○路193
    號」。足徵本件違規事實之實際行為人究否確係受處分人乙
    ○○，容有疑義。
  (四)復觀之前揭交通部公路總局臺中區監理所臺中市監理站於96
    年11月23日以中監中字第0960008127號函覆之受處分人乙○
    ○之汽車駕駛人異動登記書資料所示，受處分人乙○○於95
    年6月26日所換發駕照上之照片即已與96年4月19日換發時之
    相片相同，而受處分人於本院96年11月14日行調查程序時亦
    稱其駕照上之照片是辦理新式身份證時照的，拿到新式身分
    證後才去換駕照等語明確，衡情受處分人於換發駕照時，其
    駕照上之照片即已換成新式身分證上之同一照片，如何再使
    用如卷附舉發員警扣得之駕照影本上所示不同照片黏貼其上
    ，迭生辨識困擾，殊難想像。再者，經相互比對前開舉發員
    警扣得之駕照影本上之照片與卷附受處分人於96年11月14日
    本院行調查程序時當庭拍攝之照片，該2張照片之面容輪廓
    雖略有相似，然細端該2人之眉型、眼睛及髮型仍存有差異
    之處，尚難斷定係同一人。又證人即中古車行之負責人甲○
    ○於96年11月14日本院調查時亦到庭結證稱：「該車是3 個
    月前左右過戶到我名下」、「該車是呂佩玲賣給我的」、「
    我沒有看過在場之受處分人到我們的車行」等語明確，且受
    處分人亦稱其不認識呂佩玲，受處分人既未經手處分該車，
    難認受處分人與該ET-9118號自小客車及案外人呂佩玲間有
    何關聯或駕車行經舉發地點，是受處分人稱其係遭人冒名，
    並非上開自小客車之所有人，亦未使用該車等語，應堪採信
    。
  (五)再參以上揭舉發違反道路交通管理事件通知單上收受通知聯
    者簽章欄上「乙○○」之簽名，該「乙○○」之簽名形式，
    與受處分人於本院訊問筆錄上親自書寫之簽名，互相核對、
    比較之結果，其間有關筆順、勾勒、轉折及收筆、書寫之慣
    性等書寫方式，均有明顯之不同，實難認為係屬同一人所為
    ，從而本件舉發違規時間該車牌號碼ET-9188號自小客車之
    駕駛人非受處分人乙○○本人應堪認定。
  (六)末查，受處分人並非本件違規車輛所有人，縱其姓名、年籍
    資料登錄於舉發單上，然既尚有前揭可疑之處，受處分人有
    遭他人冒名使用過期駕照、簽收罰單之虞，自不得僅憑舉發
    單上登載受處分人之姓名、年籍即率予認定本件受處分人確
    有卷附舉發違反道路交通管理事件通知單上所述之違規事實
    。是本件受處分人上開所辯，尚堪採信。本案復查無其他積
    極證據足以證明受處分人確於前揭時、地有違規之事實。從
    而，本件之實際違規人難認確係受處分人本人，原處分機關
    遽以裁罰，即有未洽，是原處分應予撤銷，並為不罰之諭知
    。
五、綜上所述，本案證據尚有不足，揆諸首揭說明，原處分機關
    遽予裁罰尚未有洽，應認本件異議為有理由，爰撤銷原處分
    並另為受處分人不罰之諭知。
據上論斷，應依道路交通管理處罰條例第87條第2項、道路交通
案件處理辦法第20條，裁定如主文。
中　　華　　民　　國　　96　　年　　12　　月　　28　　日
                  臺灣臺中地方法院交通法庭
 　                   法  官  吳崇道
上正本證明與原本無異。
如不服本裁定，應於送達後5日內，向本院提出抗告狀。
                      書記官  黃舜民
中　　華　　民　　國　　96　　年　　12　　月　　28　　日
